【裁判字號】    98,交抗,1970
【裁判日期】    980831
【裁判案由】    違反道路交通管理處罰條例
【裁判全文】
臺灣高等法院交通事件裁定            98年度交抗字第1970號
抗  告  人
即受處分人  甲○○
上列抗告人因違反道路交通管理處罰條例案件，不服臺灣板橋地
方法院，中華民國98年7月13日所為裁定（98年度交聲字第655號
），提起抗告，本院裁定如下：
    主  文
抗告駁回。
    理  由
一、原處分意旨略以：異議人即受處分人甲○○於民國九十八年
    一月八日晚間八時三十五分許，騎乘車牌號碼ＡＬＶ—８６
    ３號重型機車沿臺北市○○街行駛，行經三元街與寧波西街
    之有燈光號誌管制交岔路口時，闖越紅燈左轉違規，為臺北
    市政府警察局中正第二分局員警當場舉發，遂依道路交通管
    理處罰條例第五十三條第一項、第六十三條第一項第三款之
    規定，裁處罰鍰新臺幣（下同）二千七百元，並記違規點數
    三點。
二、本件異議人則以：伊當時是到路口之便利商店購物，車即停
    在商店門旁，寧波西街與該商店門口尚有一段距離，並無舉
    發員警所謂「左轉寧波西街行駛」之情形，且本件員警並未
    將舉發單交付異議人，伊自無拒絕收受，本件舉發顯有錯誤
    ，為此聲明異議，請求撤銷原處分云云。
三、按汽車（包含機器腳踏車）駕駛人，行經有燈光號誌管制之
    交岔路口闖紅燈者，處新臺幣一千八百元以上五千四百元以
    下罰鍰，並記違規點數三點，道路交通管理處罰條例第五十
    三條第一項及第六十三條第一項第三款分別定有明文。次按
    駕駛人有違反道路交通管理處罰條例之情形，而當場舉發者
    ，警員應填製舉發通知單，其上填記駕駛人或行為人姓名、
    性別、出生年月日、地址、身分證統一編號及車主姓名、地
    址、車牌號碼、車輛種類；被查獲之駕駛人為受處分人時，
    應於填記通知單後將舉發通知聯交付該駕駛人或行為人簽名
    或蓋章收受之；拒絕簽章者，仍應將通知聯交付該駕駛人或
    行為人收受，並記明其事由及交付之時間；拒絕收受者，應
    告知其應到案時間及處所，並記明事由與告知事項，視為已
    收受，違反道路交通管理事件統一裁罰基準及處理細則第十
    一條第一項第一款亦有明定。
四、原裁定以：
  (一)異議人於前揭時、地，確有闖紅燈左轉之違規，員警當場攔
    停舉發時，異議人卻拒絕簽章收受，嗣由員警依法告知違規
    事實、應到案時間及處所，並記載於舉發通知單而完成舉發
    程序之事實，業據證人即舉發員警黃昭潔於原審九十八年五
    月二十一日訊問時到庭具結證述：「（本案是否由你舉發？
    舉發經過情形？）當天的地點是在三元街與寧波西街，我是
    沿寧波西街南往北方向直行，在路口的地方看到異議人從三
    元街西往東的方向紅燈左轉寧波西街，停到便利商店前的人
    行道上，我就追過去，在便利商店的前面攔下異議人，告訴
    他已經違規，請他出示駕照、行照，異議人當時一直拜託我
    不要開單，證件不拿出來，後來我堅持要舉發，他才拿出駕
    照、行照，我有跟異議人說他違規項目是紅燈左轉，也告訴
    他這路口應該要二段式左轉，異議人看我堅持舉發，就嗆我
    一句『我一定告到法院』，舉發單填完後，我有問異議人要
    不要簽收，他拒絕簽收。」、「（異議人拒絕簽收後你如何
    處理？）我告訴他應該在十五日內到基隆監理站繳納這張罰
    單，我講完後，我就離開了。」、「（對異議人表示當場你
    並沒有將舉發單交給他有何意見？）我開完單後，確實有交
    給他，他說不收，要去申訴。」等語綦詳。證人黃昭潔既親
    眼目睹異議人車輛之違規，自得為交通案件之證人，又其上
    開證詞業經具結程序之擔保，且與異議人並無仇恨怨隙，當
    無胡亂指摘反自陷偽證罪責之理，證人黃昭潔上開證詞自堪
    予採信。再者，異議人雖始終辯稱：我當日係騎車自臺北市
    ○○路與寧波西街交叉口之西南角，在寧波西街綠燈時，沿
    枕木紋穿越道橫越三元街至對面東南角之便利商店等情，此
    有異議人於九十八年二月二日向原處分機關提出之陳述書影
    本一件、及異議人所提出、繪有其行車動線之現場照片二張
    （見原審卷第十三頁、第十四頁、第二十七頁），惟有關其
    穿越路口前之行車方向究竟為何，異議人從未提及，實已顯
    可疑。況苟異議人原係沿寧波西街行駛，則其通過三元街與
    寧波西街交叉路口時，應係靠右行車，當不可能如異議人所
    繪製之行車路線，竟係沿尚未通過寧波西街前之枕木紋穿越
    道最左側行駛（詳見原審卷第十四頁所示），益徵證人黃昭
    潔之舉發確實無誤，異議人本係沿三元街行駛，自應遵守三
    元街行向之號誌，然其竟利用寧波西街號誌轉為綠燈之機會
    ，直接沿著枕木紋穿越道左側橫越三元街，自屬闖越紅燈之
    違規，甚為明確。異議人上開所辯，洵屬卸責之虛詞，委無
    可採。
  (二)綜上所述，異議人於前揭時、地，確有駕駛汽車行經有燈光
    號誌管制之交岔路口闖紅燈之違規，堪予認定。又異議人未
    於應到案日期即九十八年一月二十三日前繳納罰鍰或提出申
    訴，遲至九十八年一月二十四日始提出申訴，另有原處分機
    申訴異議查詢報表影本一份在卷可證，從而，原處分機關援
    引首揭規定，並依違反道路交通管理事件統一裁罰標準表所
    定「逾越應到案期限三十日以內」之準則，裁處異議人罰鍰
    二千七百元，並記違規點數三點，於法並無違誤，應予維持
    。本件異議人之異議則無理由，應予駁回。
五、經核原裁定上開認事用法，洵無違誤。抗告意旨以當時我要
    收紅單而非拒絕收受，有值班員警可證明，員警之證言企圖
    造成抗告人沒有單子可申訴，其證詞不可採等語。惟查：抗
    告人於遭舉發之時拒絕收受舉發單等情，業據證人黃昭潔證
    述明確，已詳如前述，又按行政罰旨在確保一定行政作用秩
    序之維持或法所企求公益目的之達成，並非基於倫理立場，
    針對行為人主觀上之惡性，施予非難譴責，此觀之行政罰並
    不區分行為人主觀上係出於故意或過失而異其處罰之標準自
    明，再按司法院大法官會議釋字第二七五號解釋亦認「人民
    違反法律上之義務而應受行政罰之行為，法律無特別規定時
    ，雖不以出於故意為必要，仍須以過失為其責任條件。但應
    受行政罰之行為，僅須違反禁止規定或作為義務，而不以發
    生損害或危險為其要件者，推定為有過失，於行為人不能舉
    證證明自己無過失時，即應受處罰。」，職是行為人僅需單
    純有違反法律所明定之禁止或作為義務者，又不能舉證證明
    自己無過失時，即應受處罰。本件抗告人於事發當時既已知
    遭警開單舉發違規紅燈左轉，且員警於舉發當時亦已告知應
    納罰款之期限，抗告人若有所不服自應及早向相關單位聲明
    不服尋求救濟，其仍執詞辯稱員警未交付舉發單云云，自無
    可採。從而，本件抗告人未對本件執勤警員之舉發有誤，另
    行提出其他相關事證以供調查，且經查亦無任何證據，足資
    證明本件執勤警員確有捏造事實違法取締之情事，故警員本
    其維護交通秩序、安全職責所為之本件舉發，自應受到合法
    、正確之推定；綜合卷內資料，應認抗告人確有如舉發通知
    單所載之違規事實無誤，抗告人仍執前開情詞，指摘原裁定
    不當，為無理由，應予駁回。
據上論結，應依道路交通案件處理辦法第26條，刑事訴訟法第41
2條，裁定如主文。
中    華    民    國    98    年    8     月    31    日
                  刑事第十一庭審判長法  官  張連財
                                    法  官  楊照男
                                    法  官  吳啟民
以上正本證明與原本無異。
不得再抗告。
                                    書記官  楊妙恩
中    華    民    國    98    年    9     月    1     日


司法院資訊處製作；財團法人民間司法改革基金會備份。
